【裁判字號】    89,重上更(一),104
【裁判日期】    900814
【裁判案由】    所有權移轉登記
【裁判全文】
臺灣高等法院民事判決  八十九年度重上更(一)字第一○四號
      上  訴  人  乙○○
      訴訟代理人  張月嬌
      上  訴  人  丙○○
                  甲○ (即李.
      上  訴  人  戊○○ (即.
      上  訴  人  丑○○
                  丁○○
                  己○○
                  壬○○○
                  癸○○
                  辛○○
      上  訴  人  潘秀卿 (即.
                  卯○○ (即.
                  寅○○ (即.
      被  上訴人  庚○○
右當事人間請求所有權移轉登記事件，上訴人對於中華民國八十六年六月十六日臺灣
士林地方法院八十五年度訴字第九五三號第一審判決提起上訴，經最高法院第一次發
回更審，本院判決如左：
    主      文
原判決廢棄。
被上訴人在第一審之訴駁回。
第一、二審及發回前第三審訴訟費用均由被上訴人負擔。
    事實及理由
甲、程序方面：
一、本件原審判命上訴人戊○○及其餘共有人乙○○、丑○○、己○○、壬○○○、
    癸○○、丙○○、辛○○、丁○○、甲○、陳潘蚊應與被上訴人就系爭土地辦理
    繼承登記後，移轉所有權登記予被上訴人，雖僅上訴人戊○○提起上訴，其餘共
    有人未提上訴，然因本件係被上訴人與上訴人戊○○及其餘共有人就兩造之被繼
    承人陳國參之遺產涉訟，兩造間就系爭遺產尚未分割，為公同共有關係，訴訟標
    的對於各共有人間自須合一確定，是以雖僅共有人之一之戊○○提起上訴，既係
    有利於其他共有人之行為，且又非以個人之事由提起上訴，依民事訴訟法第五十
    六條第一項第一款規定，上訴人戊○○之上訴，其效力即應及於其他共有人全體
    ，將其餘共有人視同上訴人。
二、上訴人子○○○、辰○○  (均為陳潘蚊之承受訴訟人)受合法通知，無正當理由
    ，未於言詞辯論期日到場，核無民事訴訟法第三百八十六條各款所列情形，爰依
    被上訴人之聲請，由其一造辯論而為判決。
三、嗣視同上訴人陳潘蚊於民國八十七年七月二十六日死亡，本院前審於八十七年十
    月二十八日裁定准由其繼承人子○○○、辰○○、卯○○、寅○○承受訴訟在案
    ，附此敘明。
乙、實體方面：
一、本件被上訴人主張：伊與上訴人同為被繼承人陳國參之繼承人，陳國參於七十年
    間分別以新台幣（下同）六十四萬五千二百五十三元及十一萬八千七百十八元將
    如附表一、二所示二十六筆土地出售予伊；伊已繳清價款，且已向台北縣稅捐稽
    徵處申報土地移轉現值，繳畢土地增值稅，至於免交土地增值稅部分，並經核發
    免繳增值稅證明在案；又陳國參於出售後，即將系爭土地點交於伊管理使用，歷
    年稅賦等亦均由伊繳交，上訴人自應將附表一、二所示土地辦理繼承登記後移轉
    登記為被上訴人所有，且被上訴人對於系爭土地之所有權移轉登記請求權並未罹
    於時效消滅，爰提起本訴，求為判命上訴人應協同被上訴人就附表一、二所示土
    地辦理繼承登記後移轉登記為被上訴人所有之判決。並於本院答辯聲明駁回上訴
    人之上訴。
二、上訴人戊○○、乙○○、丙○○、甲○則以：被上訴人據以起訴之買賣契約係屬
    偽造，依其提出之陳國參印鑑證明上記載申請印鑑證明之日期為七十年三月十日
    ，斯時陳國參係生病在國泰醫院住院就醫；且被上訴人之長兄陳其鐘 (八十一年
    八月七日死亡) 生前曾於七十八年間以被上訴人為被告，就包括系爭土地共三十
    三筆土地，請求辦理繼承登記等事件，經原法院以七十八年度訴字第八一八號受
    理在案；另訴外人即系爭土地共有人詹金道於七十七年間亦曾就三九○之四、五
    九七、五七六地號三筆土地，以其他共有人為被告，提起辦理繼承登記事件，並
    准予變價分割，原法院以七十七年度訴字第五三九號受理在案，被上訴人於訴訟
    中均同意對造辦理繼承登記之請求。又陳國參並曾於七十年間以土地所有權人身
    分，以訴外人松聯公司建築時水土保持不良為由申請鄉鎮調解，並提起自訴；且
    被上訴人與陳國參訂約後之七十年十一月二十三日尚因缺錢而向陳國參借款一百
    十萬元，並於八十五年一月三十日與上訴人乙○○、丁○○、癸○○、辛○○等
    人，以系爭四五五號土地之所有權人身分與訴外人龔錦輝、詹萬金等簽訂土地借
    用協議書，同意該訴外人龔錦輝、詹萬金等使用系爭土地，顯見被上訴人並未真
    向陳國參買受系爭土地。縱本件買賣契約存在，亦屬七十年六月三日以前之情事
    ，而上訴人之起訴則在八十五年八月以後，其請求權已罹於時效而消滅各等語置
    辯。並於本院上訴聲明、原判決廢棄，被上訴人在第一審之訴駁回。
三、上訴人卯○○以：伊之舅舅庚○○等人討論伊之外祖父陳國參之遺產繼承時，曾
    委任律師函告各繼承人應於文到五日內將三百三十萬元匯入伊之舅舅辛○○在台
    北區中小企業銀行正義分行第000000000000號帳戶，以利繳納遺產
    稅及辦理過戶手續，逾期將請求因此所生之一切損害，伊如期匯款，倘被上訴人
    與陳國參間之買賣為真，豈會要求各繼承人分攤辦理繼承所應繳納之遺產稅？顯
    見被上訴人與陳國參間之買賣非真等語置辯。並於本院上訴聲明、原判決廢棄
    ，被上訴人在第一審之訴駁回。
四、上訴人丑○○、丁○○、己○○、壬○○○、癸○○、辛○○則認諾被上訴人之
    請求；至於上訴人子○○○、辰○○則未於言詞辯論期日到場，亦未提出任何書
    狀為聲明或陳述。
五、查被上訴人主張其與上訴人均為陳國參之繼承人之事實，業據其提出繼承系統表
    、戶籍謄本為證  (見原審卷第十三至三十一頁)，復為上訴人所不爭執，自堪信
    為真實。又被上訴人主張其於七十年六月三日分別以六十四萬五千二百五十三元
    及十一萬八千七百十八元向被繼承人陳國參購買系爭土地，並已繳交部分土地增
    值稅及取得部分土地免繳土地增值稅證明等情，業據提出系爭土地之土地所有權
    登記聲請書、土地買賣所有權移轉契約書、土地登記清冊、委託書、印鑑證明、
    支票、被繼承人存摺及土地增值稅繳納通知書、免繳土地增值稅證明書等文件為
    證
    （見原審卷第三四至九十頁) ，除視同上訴人丑○○、丁○○、己○○、壬○○
    ○、癸○○、辛○○認諾被上訴人之請求外，上訴人戊○○、乙○○、丙○○、
    甲○、卯○○則予否認，並分別以前開情詞置辯。則本件應予審究之爭點，厥為
    被上訴人與兩造之被繼承人陳國參間就系爭二十六筆土地之買賣是否真正？其所
    有權移轉登記請求權是否已罹於時效而消滅？經查：
(一)、被上訴人提出包括系爭二十六筆土地之土地所有權登記聲請書、土地買賣所有
      權移轉契約書、土地登記清冊、委託書、印鑑證明書上固有陳國參之印章，且
      被上訴人亦已向台北縣稅捐稽徵處申報土地移轉現值，各筆土地或已交畢土地
      增值稅，或因免繳增值稅而已核發免繳土地增值稅證明書，且被上訴人付款部
      分，依其提出之支票二紙所示，其上載明指名受款人為陳國參，且面額分別為
      六十四萬五千二百五十三元及十一萬八千七百十八元，該二張支票並曾轉入陳
      國參在台北市南港區農會所開設乙種活期存款第五八八八號帳戶，復經本院向
      台北市南港區農會函調陳國參之開戶資料、往來對帳單及存取款憑條在卷，固
      堪信被上訴人曾於七十年六月三十日將面額分別為六十四萬五千二百五十三元
      及十一萬八千七百十八元之支票二紙存入其父陳國參在台北市南港區農會所開
      設乙種活期存款第五八八八號帳戶。惟被上訴人隨即於七十年十一月二十三日
      向其父陳國參告貸一百十萬元，超過向其父購買土地之價金七十六萬三千九百
      七十一元甚多，有上訴人戊○○、乙○○、丙○○、甲○所提出之借據乙紙在
      卷可稽  (見本院前審卷一第二一一頁)，且為被上訴人所不爭執，顯見被上訴
      人當時並非財力雄厚之人，何以急於籌措七十六萬三千九百七十一元向其父陳
      國參購買含附表一、二所示二十六筆及同小段三八一－四、三七六－二、五九
      七及三七七－一地號在內之三十筆土地？實與常情有違。且觀諸陳國參於台北
      市南港區農會第五八八八號乙種活期帳戶之取款憑條及存入該帳戶面額分別為
      六十四萬五千二百五十三元及十一萬八千七百十八元之二紙支票上之文字及數
      字(見本院卷二第三八至四六頁)，均極流暢，與陳國參於七十年九月十五日，
      因訴外人松聯公司建築時水土保持不良申請鄉鎮調解時於聲請書上之簽名比對
      (  見本院前審卷一第二三二頁)，相去甚遠，是以被上訴人存入陳國參帳戶之
      票款是否陳國參所領取，亦有可疑。
(二)、又被上訴人提出之上開土地所有權登記聲請書、土地買賣所有權移轉契約書、
      土地登記清冊、委託書，印鑑證明等有關系爭二十六筆土地聲請過戶之資料中
      ，其上僅有陳國參之印章，並無陳國參之簽名，雖上訴人提出陳國參之印鑑證
      明書主張陳某於各該書類之印章與印鑑章相符，然被上訴人提出之陳國參印鑑
      證明記載申請印鑑證明之日期為七十年三月十日，斯時陳國參係生病在國泰醫
      院住院就診，有上訴人所提出而被上訴人不爭執為真正之陳國參同日門診收據
      、住院費用通知單交款單（七十年三月十日起至七十年三月十七日止）在卷可
      按（見本院前審卷一第二０五至二０八頁），復經本院向國泰醫院函調陳國參
      住院之相關病歷在卷可資參佐  (見本院卷一第四八至五六頁)，且證人即代書
      黃春芬於原審亦證稱：「是我承辦  (原審卷第九十二頁所示土地)，但這個案
      子後來因贈與稅問題，鎮公所未核定下來，所以就未繼續辦．．，陳國參的印
      鑑章是何人所蓋，事隔十多年，我忘記了，陳國參有無去辦過戶，我不記得．
      ．．」等語  (見本院前審卷一第一四六、一四七頁)。此外，陳國參申請印鑑
      證明之原始資料，因逾保存期限，已經銷燬，亦有台北縣汐止巿戶政事務所八
      十六年汐戶字第一五二七號函在卷可考（同原審卷第二六０頁）。是以被上訴
      人提出聲請過戶之「土地登記聲請書」、「土地買賣所有權移轉契約書」等文
      件上之陳國參印章是否其本人所蓋或經其授權所蓋？七十年三月十日之陳國參
      印鑑證明是否其本人所申請或經其授權所申請？即屬無從查考。且被上訴人固
      另主張伊已向台北縣稅捐稽徵處申報土地移轉現值，各筆土地並已交畢土地增
      值稅，且免繳增值稅部分並核發免繳土地增值稅證明書，足證伊確有買賣行為
      云云，並提出前揭土地增值稅繳款證明及免繳土地增值稅證明書為證。惟一般
      之不動產交易，類皆立有不動產買賣契約書，而後再委由代書依地政機關規定
      之固定格式填寫「土地買賣所有權移轉契約書」，即所謂之公契。是以陳國參
      倘出售附表一、二所示之土地予被上訴人，何以未見被上訴人提出與陳國參間
      所立之買賣契約，卻僅有代書黃春芬依地政機關規定之格式所訂之「土地買賣
      所有權移轉契約書」而已？與一般不動產交易方式相違，故本件土地增值稅之
      繳納，尚難推定其土地之交易為真。
(三)、被上訴人之長兄陳其鐘 (八十一年八月七日）生前曾於七十八年五月二十三日
      以被上訴人及上訴人戊○○、丑○○、丁○○、己○○、陳其銳、辛○○、甲
      ○、潘陳蚊為被告，就包括附表一、二所示二十六筆土地在內之三十三筆土地
      向原法院起訴，請求辦理繼承登記及領取同法院七十七年度存字第四六三號、
      七十八年度存字第五七號提存款，案經同法院以七十八年度訴字第八一八號受
      理在案，訴訟程序進行中，陳其鐘主張系爭土地為全體繼承人所有，被上訴人
      亦自承要先辦分割，再辦繼承登記，嗣該事件經陳其鐘以「全體繼承人擬先行
      協議，暫無訴訟之必要」為由撤回，亦經本院調閱該卷可資參佐（見該民事卷
      第三八、三九頁）。倘被上訴人於七十年六月三日向其父購買附表一、二所示
      土地屬實，何以其長兄陳其鐘訴請就包括附表一、二所示二十六筆土地在內之
      三十三筆土地辦理繼承登記時，未見被上訴人主張其已買受附表一、二所示之
      二十六筆土地，卻為「先辦分割，再辦繼承登記」之陳述？殊與常情有違。
(四)、訴外人詹金道係附表二所示三九０－四、五七六地號土地及同小段五九七地號
      土地之共有人，於七十七年十一月二十四日曾就該三筆土地，以含陳國參之繼
      承人在內之其他共有人為被告，提起辦理繼承登記及變價分割之訴訟，經原法
      院以七十七年訴字第五三九號受理在案。被上訴人於該事件審理中亦陳稱：「
      一、同意分割，希望以原物分割。二、陳國參之繼承人請求保持共有。」等語
      （見該民事卷七三頁）。倘被上訴人於七十年六月三日向其父陳國參購買附表
      一、二所示二十六筆土地屬實，何以訴外人詹金道訴請就附表二所示三九０－
      四及五七六號土地辦理繼承登記及變價分割時，亦未見被上訴人主張其已買受
      該二筆土地，卻為「一、同意分割，希望以原物分割；二、陳國參之繼承人請
      求保持共有。」之陳述？亦與常情不符。
(五)、且與附表一、二所示二十六筆土地同小段之三八一－四、三七六－二及五九七
      地號土地，係訴外人詹金道等人與兩造之被繼承人陳國參所共有，詹金道等共
      有人依土地法第三十四條之一規定出售該三筆土地時，曾將應屬陳國參之全體
      繼承人所有之價款一百六十一萬六千五百零五元，以七十八年存字第五七號提
      存於原法院，此被上訴人之長兄陳其鐘於七十八年五月二十三日以被上訴人及
      上訴人戊○○、丑○○、丁○○、己○○、陳其銳、辛○○、甲○、潘陳蚊為
      被告，就包括附表一、二所示二十六筆土地在內之三十三筆土地向原法院起訴
      ，請求辦理繼承登記及領取同法院七十七年度存字第四六三號、七十八年度存
      字第五七號提存款時，即已敘明，為兩造所不爭執，且經本院函調該卷宗查明
      在卷。惟觀諸被上訴人提出其與陳國參之「土地買賣所有權移轉契約書」之記
      載，買賣金額為六十四萬五千二百五十三元部分，除附表一所示之十一筆土地
      外，尚包括上開三八一－四號土地，而買賣金額為十一萬八千七百十八元部分
      ，除附表二所示十五筆土地外，另包括三七六－二、五九七及三七七－一地號
      三筆土地。即依「土地買賣所有權移轉契約書」所載，被上訴人向其父陳國參
      買受之土地除附表一、二所示之二十六筆土地外，尚包含前開同小段三八一－
      四、三七六－二、五九七及三七七－一地號四筆土地，惟被上訴人向其父陳國
      參買受該三十筆土地之價額卻僅七十六萬三千九百七十一元（118718+645253
      ＝763971) ，尚不及訴外人詹金道等共有人出售同小段三八一－四、三七六－
      二及五九七地號三筆土地時，為陳國參之繼承人所提存價金一百六十一萬六千
      五百零五元之半數。雖證人即代書黃春芬於本院前審固證稱系爭土地係依公告
      現值作為買賣價金云云  (見本院前審卷一第頁)，惟將台北縣稅捐處汐止分處
      八十六北縣稅汐二字第一六二六五號函附之四六六－二等九筆土地之土地移轉
      申報書及被上訴人提出之地價證明書（見原審卷一第三０四至三一三、一三五
      至一五六頁），與黃春芬製作之「土地買賣所有權移轉契約書」所載之約定買
      賣金額互核以觀  (見原審卷第三七、五四頁)，黃春芬製作系爭土地之「土地
      買賣所有權移轉契約書」時，除將部分土地當年度之公告地價每平方公尺五元
      改為每平方公尺二十元計價外，其餘土地則均以當年度之公告地價為買賣價金
      計算之依據，並非如證人黃春芬證稱之以公告現值為買賣價金。益見「土地買
      賣所有權移轉契約書」所載之買賣價金顯然偏低，非但啟人疑竇，且於陳國參
      之其他子女，亦非公平，是以被上訴人主張以「土地買賣所有權移轉契約書」
      所載之七十六萬三千九百七十一元向其父陳國參購買該三十筆土地，實難令人
      置信。
(六)、倘被上訴人主張其於七十年六月三日與其父陳國參簽訂「土地買賣所有權移轉
      契約書」購買前開三十筆土地屬實，則陳國參於七十年九月十五日因訴外人松
      聯公司建築時水土保持不良申請鄉鎮調解時，何以於聲請書上載明：「．．．
      因水土保持不良，致泥土淹沒聲請人之田地及灌溉埤地（地號橫科小段四五五
      、四五七－一、四五七－二），至今不予賠償，請貴調解會調解」等語 (見本
      院前審卷一第二三二頁) ？且於其向台灣台北地方法院對前松聯公司負責人陳
      攀郎等人提起公共危險之自訴時，陳稱「．．．自訴人陳國參所有坐落台北縣
      汐止鎮○○段橫科小段第四五五、四五七－一、四五七－二號田地．．．」等
      語  (見本院前審卷一第二三五頁)，有該調解聲請書及台灣台北地方法院七十
      一年自字第八三四號刑事判決書在卷可憑  (見本院卷二三二至、二三六頁)。
      是以陳國參於聲請調解及提起自訴時，是否確將「土地買賣所有權移轉契約書
      」所載之三十筆土地售予被上訴人，亦堪置疑。
(七)、被上訴人雖另主張其父陳國參出售系爭土地後，即將土地點交，由其管理使用
      ，且歷年稅賦均由其交納云云，並提出繳稅證明（田賦實物通知單）、各項稅
      捐統一補發稅單為證  (見原審卷九六至九九頁)。惟此為上訴人戊○○、乙○
      ○、丙○○、甲○、卯○○等人所否認，且被上訴人既主張向其父陳國參買受
      之系爭土地，已由陳國參交付其管理使用，則訴外人龔錦輝、詹萬金於八十五
      年一月三十日欲借用附表一所示四五五地號土地時，何以仍需被上訴人之其他
      兄弟乙○○、丁○○、癸○○、辛○○之同意，而由被上訴人及其他兄弟乙○
      ○、丁○○、癸○○、辛○○與訴外人龔錦輝、詹萬金共同簽訂土地借用協議
      書？且該土地借用協議書  (本院卷二第一三一、一三二頁)第一條即載明：「
      甲方（即包括被上訴人及上訴人乙○○、丁○○、癸○○、辛○○在內）為系
      爭土地之所有權人」等語。是以若謂被上訴人持有七十六年二、三月間及七十
      四年六月二十八日繳納田賦之單據，即認其已向陳國參買受前開三十筆土地，
      誠非可採。
(八)、再查丁○○曾為籌繳系爭土地之遺產稅事，委請朱金龍律師於八十一年八月二
      十一日催告上訴人戊○○，應於文到後五日內將其分攤之三百三十萬元存入辛
      ○○設在台北區中小企業銀行正義分行第000000000000號帳戶，
      以利如期繳納遺產稅及辦理過戶手續，逾期將請求因此所生之一切損害，有該
      存證信函在卷可考  (見本院卷一第一六六頁)；且另一繼承人陳潘蚊之繼承人
      卯○○亦於八十一年八月十七日自台北市銀行以彭如靖名義匯款三百三十萬元
      至辛○○之前開帳戶，復有入戶電匯回條在卷可憑  (見本院卷一第一六二頁)
      。倘被上訴人確已獨自買受其父陳國參之系爭土地，則陳國參之其他繼承人何
      須分攤繳納遺產稅？此外，丁○○、戊○○、乙○○、及陳潘蚊之繼承人潘金
      龍等人於八十一年間為避稅事宜，曾開會討論，會中即多次敘及被上訴人與其
      等之被繼承人陳國參間之買賣非真，惟為避免稅捐機關就附表一、二所示之二
      十六筆土地課徵遺產稅，乃以曾經繳納土地增值稅為由主張被上訴人與陳國參
      間之買賣為真而向稅捐機關聲請復查，有被上訴人不爭執為真正之會議記錄可
      考  (見本院前審外放證物)，益見被上訴人與陳國參間就附表一、二所示土地
      之買賣非真。是以被上訴人雖另主張本件買賣之真偽業經稅捐機關調查屬實云
      云，並提出復查聲請書、財政部台灣省北區國局八十二年國稅法第00000
      000號復查決定書為證（見本院前審卷一第一七一頁）。惟按財政部台灣省
      北區國稅局之前開復查決定書係以「．．．惟申請人（即辛○○）所稱，被繼
      承人所遺三十筆土地，於死亡前（七十年六月三日）立約出售於其子庚○○君
      ，因係三親等間買賣，於七十年六月三十日，向汐止鎮公所申報贈與稅，主張
      係買賣非贈與，有卷附贈與稅申報書、土地買賣所有權移轉契約書．．．等文
      件影本可稽」為由，變更核定遺產淨額。然其就立約出售乙節，並未敘明其根
      據，則財政部台灣省北區國稅局八十二年國稅法第00000000號復查決
      定書，尚不足為有利被上訴人之證明。
(九)、末按視同上訴人乙○○、丑○○、丁○○、己○○、壬○○○、癸○○、辛○
      ○等人於原審就被上訴人之請求雖不爭執，惟上訴後，乙○○已改稱被上訴人
      係要避免繳納贈與稅，始要求其他繼承人同意其請求，事實並無買賣之行為等
      語；至於其餘視同上訴人丑○○、丁○○、己○○、壬○○○、癸○○、辛○
      ○雖仍認諾被上訴人之請求，惟本件被上訴人之請求對於其他繼承人而言，係
      屬必要共同訴訟，其訴訟結果對上訴人全體必須合一確定，依民事訴訟法第五
      十六條第一款之規定，該視同上訴人乙○○於原審認諾及視同上訴人丑○○、
      丁○○、己○○、壬○○○、癸○○、辛○○於原審及本院之認諾，係屬對共
      同訴訟人不利益者，自對全體上訴人不生效力。
六、退而言之，縱認被上訴人於七十年六月三日與其父陳國參簽訂「土地買賣所有權
    移轉契約書」為真正，其所有權移轉登記請求權亦已罹於時效而消滅：
(一)、按「請求權，因十五年間不行使而消滅。」，又「消滅時效，因承認而中斷。
      」，民法第一百二十五條、第一百二十九條第一項第二款定有明文。次按「民
      法第一百二十九條第一項第二款所謂之承認，為認識他方請求權存在之觀念表
      示，僅因債務人一方行為而成立，此與民法第一百四十四條第二項後段所謂之
      承認，須以契約為之者，性質迥不相同。」，最高法院五十年台上字第二八六
      八號判例意旨足資參照。
(二)、本件被上訴人主張其父陳國參出售系爭土地後，即將土地點交，由其管理使用
      ，且歷年稅賦均由其繳納云云，縱然屬實，僅屬被上訴人個人對於附表一、二
      所示土地之管理，上訴人並未參與其事，自不能因未抗議被上訴人占有使用系
      爭土地，即認上訴人有任何認識被上訴人請求權存在之觀念表示，是以被上訴
      人縱然持有繳稅等各項資料，亦難資為上訴人自始承認其請求權存在之有利證
      明，而生有中斷時效之效力。
(三)、是以揆諸前開說明，縱認被上訴人於七十年六月三日與其父陳國參簽訂之「土
      地買賣所有權移轉契約書」為真，其對於附表一、二所示土地之所有權移轉登
      記請求權，亦已逾十五年而罹於時效消滅，並無所謂承認而使時效中斷情事，
      上訴人上訴人戊○○、乙○○、丙○○、甲○抗辯本件買賣契約縱然存在，亦
      因成立於七十年六月三日而使所有權移轉登記請求權罹於時效而消滅等語，即
      有理由，自得拒絕被上訴人請求協同就附表一、二所示土地辦理繼承登記後移
      轉登記為被上訴人所有。
七、綜上所述，本件被上訴人請求上訴人應協同被上訴人就附表一、二所示土地辦理
    繼承登記後移轉登記為被上訴人所有，即非正當，原審失察，遽為上訴人敗訴判
    決，自有未洽。上訴意旨指摘原判決不當，求予廢棄改判，為有理由，應由本院
    將原判決廢棄，並駁回被上訴人在第一審之訴。又本件事證已臻明確，兩造其餘
    攻擊、防禦方法經審酌後，認與本件判決結果不生影響，不再逐一論述，附此敘
    明。
據上論結，本件上訴為有理由，依民事訴訟法第四百五十條、第七十八條、第四百六
十三條、第三百八十五條第一項前段，判決如主文。
中      華      民      國    九十      年      八      月     十四     日
                                民事第八庭
                                    審判長法  官  鄭  三  源
                                          法  官  王  淇  梓
                                          法  官  黃  豐  澤
右正本係照原本作成。
如不服本判決，應於收受送達後二十日內向本院提出上訴書狀，其未表明上訴理由者
，應於提出上訴後二十日內向本院補提理由書狀（均須按他造當事人之人數附繕本）
上訴時應提出委任律師或具有律師資格之人之委任狀；委任有律師資格者，另應附具
律師及格證書及釋明委任人與受任人有民事訴訟法第四百六十六條之一第一項但書或
第二項（詳附註）所定關係之釋明文書影本。
中      華      民      國    九十      年      八      月     十六     日
                                          書記官  廖  麗  蓮
附註：
民事訴訟法第四百六十六條之一（第一項、第二項）：
對於第二審判決上訴，上訴人應委任律師為訴訟代理人。但上訴人或其法定代理人具
有律師資格者，不在此限。
上訴人之配偶、三親等內之血親、二親等內之姻親，或上訴人為法人、中央或地方機
關時，其所屬專任人員具有律師資格並經法院認為適當者，亦得為第三審訴訟代理人
。


司法院資訊處製作；財團法人民間司法改革基金會備份。
